【裁判字號】    90,訴,274
【裁判日期】    901224
【裁判案由】    違反毒品危害防制條例
【裁判全文】
臺灣雲林地方法院刑事判決                           九十年度訴字第二七四號
    公 訴 人  臺灣雲林地方法院檢察署檢察官
    被    告  乙○○
右列被告因違反毒品危害防制條例案件，經檢察官提起公訴（九十年度偵字第一六０
三號），本院判決如左：
    主  文
乙○○無罪。
    理  由
一、公訴意旨略以：被告乙○○基於概括之犯意，自民國八十八年十二月某日起，至
    八十九年十月間某日止，約每十日一次，連續在雲林縣崙背鄉至褒忠鄉○○○道
    路旁，無償提供第二級毒品安非他命予甲○○施用。因認被告涉犯毒品危害防制
    條例第八條第二項之轉讓第二級毒品罪嫌。
二、按犯罪事實應依證據認定之，無證據不得推定其犯罪事實。又不能證明被告犯罪
    者，應諭知無罪之判決，刑事訴訟法第一百五十四條、第三百零一條第一項分別
    定有明文。而刑事訴訟程序上所謂之證據，係指足以認定被告確有犯罪行為之積
    極證據而言，且該項證據須合於被告犯罪事實之認定，始得採為斷罪資料，是若
    積極證據不足為不利於被告事實之認定時，基於「罪證有疑，利於被告」之刑事
    證據法則，即應為有利於被告之認定，更不必有何有利之證據（最高法院二十九
    年上字第三一０五號、三十年上字第八一六號判例意旨參照）。又事實之認定，
    應憑證據，如未能發現相當證據，或證據不足以證明，自難以推測或擬制之方法
    ，以為裁判基礎（最高法院四十年臺上字第八六號判例意旨參照），且為刑事訴
    訟法上證明之資料，無論其為直接、間接證據，均須達於通常一般之人均不致於
    有所懷疑，進而，得以確信其為真實之程度，始得據為有罪之認定，若其關於被
    告是否犯罪之證明尚未達於此一程度，仍有合理性懷疑存在，致法院無從形成有
    罪之確信，即不得遽為不利於被告之認定（參照最高法院七十六年臺上字第四九
    八六號判例意旨）。
三、本案公訴人認為被告乙○○涉犯上開罪嫌，無非係以證人甲○○之證言，為唯一
    之論據。訊據被告則堅決否認涉有上開犯行，辯稱：並不認識甲○○，亦未轉讓
    毒品予甲○○等語。
四、經查，證人甲○○於警訊時證述：「安非他命是一位住在崙背鄉叫乙○○男子給
    我的」「他打電話給我說要不要去找他，去找他時他再告訴我地點，我去找他時
    ，他便將預備好的安非他命給我，他給我安非他命不要錢」「他平均二天給我一
    次，也忘記給過我幾次了」云云（見警訊卷），於偵查中證稱：「（問：這人你
    認識否？(提示乙○○照片)答：）見過面，不是很熟」「（問：乙○○住何處？
    答：）我知他住崙背，崙背應該也只有這位乙○○之人」「（問：他從八十八年
    十二月到八十九年十月給你安非他命不用錢，平均兩天給你一次？答：）是的，
    但平均是十幾天給我一次，安非他命一點點」「（問：他為何要給你？答：）朋
    友」「（問：從八十八年十二月給你到八十九年十月？答：）是」「（問：在何
    處給你？答：）在產業道路」云云（見偵查卷第三十九頁背面、第四十頁正面）
    ，指證被告自八十八年十二月起至八十九年十月間止，連續在不詳地點，無償轉
    讓安非他命多次予伊，平均每二日轉讓一次等情；嗣於本院訊問時證稱：「（問
    ：他(乙○○)是何時給你安非他命的？答：）在八十九年他沒有入監獄前二、三
    個月，應是在八十九年八、九月」「（問：他給你安非他命幾次？答：）大約十
    幾次」云云（見本院九十年十月九日審判筆錄），證述被告自八十九年八、九月
    間，連續在不詳地點，無償轉讓安非他命予伊，約僅十餘次等情，非但前後證述
    之被告無償轉讓安非他命之時間及次數已有出入，且均無明確之時間、地點，證
    人甲○○於警訊及偵查中所述之情形，是否確與事實相符，自非無疑。且安非他
    命乃第二級毒品，價格昂貴，取得不易，為政府嚴予查緝之違禁品，治安機關對
    於持有或施用者，查緝甚嚴，對於販賣、運輸、製造、轉讓者，處罰更為嚴峻，
    而被告與甲○○本非至親好友，亦非熟識之友人，已據證人甲○○於偵訊中證述
    無訛，被告應無於八十八年十二月起至八十九年十月間止，長期間向他人購買價
    格昂貴、取得不易之安非他命，再甘冒轉讓安非他命之重刑，平均每二日，即無
    端提供證人甲○○施用之理？況被告於八十八年十月二十三日即入台灣雲林戒治
    所執行強制戒治，嗣於八十九年三月九日因停止戒治出所，此有臺灣雲林地方法
    院法務部在監在押資料表一份在卷可按，自無於八十八年十月二十三日起至八十
    九年三月九日止，連續於不詳之產業道路上，無償提供安非他命予證人甲○○之
    可能，足徵證人甲○○之證言，非但與常情有間，亦與事實不符，顯有重大之瑕
    疵，實難採憑。從而，自難僅憑證人甲○○前揭於警訊及偵查中所為，顯有重大
    瑕疵之證言，遽為不利被告犯罪事實之認定。
五、綜上所述，本院已盡調查證據之能事，就公訴意旨所指被告轉讓毒品之犯行，仍
    存有合理之可疑，依罪疑惟輕之證據法則，自難僅憑證人甲○○前揭於警訊及偵
    查中所為，顯與重大瑕疵之證言，遽認被告確有轉讓毒品之犯行。此外，復查無
    其他積極證據足資認定被告有何公訴人所指犯行，本件既不能證明被告犯罪，揆
    諸前開說明，自應諭知被告無罪之判決，以示審慎。
據上論斷，應依刑事訴訟法第三百零一條第一項前段，判決如主文。
本案經檢察官林豐正到庭執行職務
中      華      民      國      九十      年    十二    月    二十四    日
                                        臺灣雲林地方法院刑事第二庭
                                            法  官  冷  明  珍
右正本證明與原本無異。
如不服本判決，應於判決送達後十日內向本院提出上訴狀( 應附繕本 )。
                                            書記官  周  麗  雲
中      華      民      國      九十      年    十二    月    二十四    日


司法院資訊處製作；財團法人民間司法改革基金會備份。
